【裁判字號】    97,台抗,438
【裁判日期】    970612
【裁判案由】    違反毒品危害防制條例聲請減刑
【裁判全文】
最高法院刑事裁定              九十七年度台抗字第四三八號
抗  告  人  甲○○
上列抗告人因違反毒品危害防制條例案件，不服台灣高等法院高
雄分院中華民國九十七年三月二十一日駁回聲請減刑之裁定（九
十七年度聲減字第一三一號），提起抗告，本院裁定如下：
    主  文
抗告駁回。
    理  由
壹、施用第一級毒品部分：
按中華民國九十六年罪犯減刑條例第五條規定：「本條例施行前
，經通緝而未於中華民國九十六年十二月三十一日以前自動歸案
接受偵查、審判或執行者，不得依本條例減刑。」其立法意旨乃
考量通緝犯係惡意逃避法律制裁，並無接受裁判或執行及悔改之
意，如嗣後經逮捕到案仍施予減刑，不啻有鼓勵民眾藐視法律之
誤識，且對於在該條例施行前自動到案服刑完畢之受刑人，因無
法享受減刑寬典，尤難謂平。為維護法律尊嚴及消彌上述不公平
現象，爰明定依該條例應減刑之通緝犯，須於一定期限內自動歸
案接受偵查、審判或執行，始能獲邀減刑寬典。係就受通緝者適
用減刑所為之條件限制，故在該條例施行前經通緝者，如在該條
例第五條所定期限即九十六年十二月三十一日以前遭緝獲到案者
，其既非出於悛悔向善之心而自動歸案接受偵查、審判或執行，
而係由於國家公權力之行使強制其到案，自不得予以減刑。至通
緝犯係自動歸案，抑或遭緝獲，委由事實審法院依個案事實認定
。本件原裁定以：抗告人甲○○於九十四年二月一日因犯施用第
一級毒品罪，經原審以九十四年度上訴字第一○○五號判決，判
處有期徒刑十月確定。抗告人未遵傳喚到案執行，經台灣高雄地
方法院檢察署於九十五年一月十日發布通緝，於九十六年十二月
三十一日入境時，經內政部警政署航空警察局高雄分局（下稱航
警局高雄分局）緝獲歸案，有通緝紀錄表為憑。又抗告人於航警
局高雄分局調查時係供稱：我自九十四年十一月即出國至大陸經
商，至今日才入境，不知道因毒品案件被通緝，所以未到案說明
等語。有其調查筆錄附於前述檢察署九十七年度執緝字第四四號
執行卷宗可考。另抗告人於製作筆錄時，究竟有無向承辦警察表
示係要返國歸案執行乙節，經原審函詢航警局高雄分局，據函復
稱：甲○○於九十六年十二月三十一日十一時五十五分搭華信航
空ＡＥ─八二二號班機入境高雄國際機場，因違反毒品危害防制
條例案件由台灣高雄地方法院檢察署發布通緝，案經內政部入出
國及移民署通報該分局帶案辦理移送事宜，甲○○於辦理移送及
製作筆錄期間，並未表示係自動返國投案等情。亦有航警局高雄
分局九十七年三月十四日航警高分三字第○九七○○○一三九六
號函可稽。抗告人並非自動歸案接受執行，至為明確。自不得依
中華民國九十六年罪犯減刑條例減刑，因而駁回抗告人減刑之聲
請，經核於法尚無違誤。抗告意旨略稱：原審未傳訊抗告人入境
時實施護照查驗之人員、製作警詢筆錄之警察及勘驗警詢錄音帶
，以查明抗告人當時有無返國歸案之表示；亦未傳喚抗告人戶籍
地管區警察「李精洧」，以查證抗告人於九十六年八月至同年十
二月二十八日間，是否多次從中國大陸打電話詢問返台歸案及適
用上開減刑條例之事宜；復未慮及抗告人係於九十四年十一月接
獲執行書後即赴大陸多時，若非為求適用減刑條例而自動歸案，
自無於九十六年十二月三十一日返國之常理。竟徒憑航警局高雄
分局前揭函旨之書面說明，遽認抗告人非自動歸案接受執行，自
有違誤云云。惟查原裁定係依憑抗告人在警局之供述及航警局高
雄分局前述函旨所載各情，互核一致，憑以認定抗告人並非自動
歸案接受執行等情，業已論斷甚詳，且與卷證資料相符，自屬事
實審法院審判職權之適法行使，核無違法情事，自非抗告人所得
任意爭執。應認抗告人此部分之抗告為無理由，予以駁回。
貳、施用第二級毒品部分：
按不得上訴於第三審法院之案件，其第二審法院所為裁定，不得
抗告，刑事訴訟法第四百零五條定有明文。本件抗告人所犯毒品
危害防制條例第十條第二項之施用第二級毒品罪，核屬刑事訴訟
法第三百七十六條第一款之案件，經第二審判決者，不得上訴於
第三審法院。原審法院就此部分既已裁定，依首揭說明，即不得
抗告，抗告人仍復提起抗告，自非適法，應予駁回。
據上論結，應依刑事訴訟法第四百十一條前段、第四百十二條，
裁定如主文。
中    華    民    國  九十七  年    六    月   十二   日
                      最高法院刑事第十庭
                          審判長法官  邵  燕  玲
                                法官  李  伯  道
                                法官  孫  增  同
                                法官  吳      燦
                                法官  李  英  勇
      本件正本證明與原本無異
                                      書  記  官
中    華    民    國  九十七  年    六    月   十七   日
                                                      Ｑ


司法院資訊處製作；財團法人民間司法改革基金會備份。
